臺灣新北地方法院三重簡易庭民事簡易判決
                                   110年度重簡字第1255號
原      告  陳素華  
被      告  蔡存穎  

            蔡森松  
            張朝霞  
上列當事人間請求侵權行為損害賠償事件，原告提起刑事附帶民
事訴訟（110年度審交附民字第257號），經本院刑事庭裁定移送
前來，本院於民國111年1月25日言詞辯論終結，判決如下：
    主  文
被告應連帶給付原告新臺幣壹拾捌萬元，及自民國一百一十年四
月十三日起至清償日止，按年息百分之五計算之利息。
原告其餘之訴駁回。
訴訟費用由被告連帶負擔百分之五十一，餘由原告負擔。
本判決原告勝訴部分得假執行。
原告其餘假執行之聲請駁回。  
    事  實  及  理  由
一、原告主張：緣被告蔡存穎於民國109年2月8日上午10時21分
    許，騎乘車牌號碼000-000號普通重型機車，沿新北市新莊
    區新莊路152巷往三重方向行駛，行經新莊路152巷與中正路
    之路口時，本應注意駕車行駛時，駕駛人應注意車前狀況，
    並隨時採取必要之安全措施，而依當時天候陰、日間自然光
    線、柏油路面乾燥、無缺陷亦無障礙物、視距良好等客觀情
    狀，並無不能注意之情事，竟疏未注意及此，未注意車前狀
    況，即貿然往前行駛，適其同向左前方有原告騎乘之三輪自
    行車，行經該路段即路面劃設紅色實線之路邊時，在劃設禁
    止臨時停車紅色實線之該處路邊臨時停車，被告蔡存穎見狀
    閃避不及，被告蔡存穎之機車前車頭因而與原告之三輪自行
    車發生碰撞，原告因此人車倒地，致原告受有頭部外傷、頸
    椎第5、6節及第6、7節外傷性椎間盤突出、胸部及身上多處
    挫傷之傷害，故被告蔡存穎自應負侵權行為損害賠償責任。
　　且被告蔡存穎於行為時為限制行為能力人，故被告蔡存穎之
    父、母即被告蔡森松、張朝霞，應依民法第187條規定負連
    帶賠償責任。茲請求項目如下：(一)醫療費用新臺幣（下同
    ）20,690元。(二)交通費180元。(三)預估手術費用177,230
    元。(四)三輪自行車修繕費用1,900元。(五)精神慰撫金150
    ,000元，上開金額合計為350,000元，為此，爰依民法第184
    條第1項前段及第187條第1項等規定之法律關係提起本件訴
    訟，併為聲明：被告應連帶給付原告350,000元及自起訴狀
    繕本送達翌日起至清償日止，按年息百分之5計算之利息。
    並陳明願供擔保，請准宣告假執行。
二、被告則均請求駁回原告之訴，並以：本件原告對於系爭事故
    之發生亦有過失，且事故當日原告至醫院檢查是沒事的，後
    來原告提出之衛生福利部臺北醫院109年7月20日診斷證明書
    上所載之傷勢距離事發當時已經快半年，且之前刑事庭已有
    開庭數次，原告均無帶頸椎護罩，而原告雖有提出三軍總醫
    院附設民眾診療服務處110年9月23日診斷證明書，但本件事
    故係於109年2月8日發生，距離亦甚久。又自被告蔡存穎之
    機車沒有嚴重損壞，顯見原告所受之傷勢尚屬輕微，故原告
    請求醫療費用顯有不實等語置辯。
三、原告主張之前揭侵權行為事實，為被告所不爭執，惟另以原
    告與有過失等語置辯（詳後述）。經本院核閱本院刑事庭11
    0年度審交易字第199號刑事電子卷證屬實，復有原告提出之
    診斷證明書可稽。又被告蔡存穎因本件過失傷害行為，經本
    院刑事庭以110年度審交易字第199號判處有期徒刑4月，如
    易科罰金，以1,000元折算1日確定在案，有上開刑事判決在
    卷可稽。是堪信原告此部分主張為真實。
四、按因故意或過失，不法侵害他人之權利者，負損害賠償責任
    ；汽車、機車或其他非依軌道行駛之動力車輛，在使用中加
    損害於他人者，駕駛人應賠償因此所生之損害；又無行為能
    力人或限制行為能力人，不法侵害他人之權利者，以行為時
    有識別能力為限，與其法定代理人連帶負損害賠償責任；不
    法侵害他人之身體或健康者，對於被害人因此喪失或減少勞
    動能力，或增加生活上之需要時，應負損害賠償責任；不法
    侵害他人之身體、健康、名譽、自由、信用、隱私、貞操，
    或不法侵害其他人格法益而情節重大者，被害人雖非財產上
    之損害，亦得請求賠償相當之金額，民法第184條第1項前段
    、第191條之2前段、第187條第1項前段、第193條第1項、第
    195條第1項分別定有明文。查被告蔡存穎對原告有過失之侵
    權行為，已如前述，是被告蔡存穎自應對原告負損害賠償責
    任，又被告蔡存穎係89年10月10日生，為本件過失侵權行為
    時之109年2月8日，尚未滿20歲，為限制行為能力人。衡諸
    本件侵權行為發生之情節，應認被告蔡存穎於行為時具有識
    別能力，被告蔡森松、張朝霞既為被告蔡存穎之法定代理人
    ，自應與被告蔡存穎連帶負損害賠償責任。茲就原告據以請
    求被告賠償之項目及金額逐項審酌如下：
(一)醫療費用部分：
　　本件原告主張因本件事故受傷支出醫療費用20,690元等語，
    業據提出醫療費用單據等件為證。被告則以前開情詞置辯。
    經查，經本院向衛生福利部臺北醫院函詢關於原告於109年2
    月8日急診就診時，經診斷所受傷勢及所為治療處置之內容
    為何？暨於109年7月20日所開立診斷證明書之診斷欄所載病
    症，是否均與其於109年2月8日之車禍事故具有相當因果關
    係？等節，經該院於110年12月15日函覆本院稱：「…二、病
    人所受傷勢與治療處置內容如診斷書所載。三、頸椎受傷本
    常非即時發現需6個禮拜至3個月才有病兆，甚至數年。四、
    與109年2月8日有相當因果關係。」，有上開函文可按，堪
    認原告所受頭部外傷、頸椎第5 、6 節及第6 、7 節外傷性
    椎間盤突出、胸部及身上多處挫傷等傷害，與本件事故具有
    相當因果關係。至原告所提出三軍總醫院診斷證明書雖係於
    110年9月23日所開立，然其上病症亦記載為「頸椎間盤突出
    」，與衛生福利部臺北醫院經診斷之傷勢並無不同，且原告
    亦供陳係為再向三軍總醫院醫師諮詢頸椎是否需要開刀等語
    ，堪認原告於三軍總醫院支出之醫療費用，亦與本件事故有
    關。又查，原告自109年10月12日起至110年9月16日止在衛
    生福利部臺北醫院共計支出醫療費用12,090元；自109年5月
    19日起至110年9月23日止在三軍總醫院共計支出醫療費用1,
    800元，有原告提出之醫療費用單據可按。又依衛生福利部
    臺北醫院109年7月20日診斷證明書記載：「經醫師評估需使
    用頸圈至三個月」等情，堪認原告有使用頸圈之必要，又原
    告於109年3月20日購置支出硬頸圈1,800元、4月15日購置頸
    圈支出5,000元，業據提出統一發票為證。從而，原告請求
    被告應給付醫療費用及相關醫療用品共計20,690元，洵屬有
    據，應予准許。
(二)交通費用部分：
　　本件原告主張其往返醫院就診已支付交通費用共180元等語
    ，業據提出計程車乘車證明乙份為證，復為被告所不爭執。
    是原告此部分請求，應予准許。　
(三)預估手術費用部分：
　　原告主張因本件事故所受頸椎外傷性椎間盤突出，需進行後
    續頸椎手術治療，該手術費用預估350,000元至400,000元，
    原告僅請求177,230元等語。被告則以前揭情詞置辯。按將
    來之醫藥費，只要係維持傷害後身體或健康之必要支出，被
    害人均得請求加害人賠償，非以被害人已實際支出者為限（
    最高法院82年度台上字第681 號判決意旨參照）。是依前開
    判決意旨，就未來增加之必要醫療費用，雖非已實際支出，
    亦得請求被告賠償。查關於原告將來有進行頸椎手術之必要
    ，業據提出衛生福利部臺北醫院109年7月20日診斷證明書、
    110年9月23日三軍總醫院診斷證明書為證。又關於預估之手
    術費用，依三軍總醫院上開診斷證明書所載，自費人工椎間
    盤材料費及健保自費負擔約35萬元至40萬元。從而，原告請
    求預估手術費用177,230元，洵屬有據，應予准許。
(四)三輪自行車修繕費用部分：
　　原告主張因本件事故致其騎乘之三輪自行車受損，經修繕支
    出修理費1,900元等語，業據提出收據1紙為證，復為被告所
    不爭執。是原告此部分請求，應予准許。　
(五)精神慰撫金部分：
　　按慰撫金之賠償須以人格權遭遇侵害，使精神上受有痛苦為
    必要，其核給之標準固與財產上損害之計算不同，然非不可
    斟酌雙方身分資力與加害程度，及其他各種情形核定相當之
    數額（最高法院51年台上字第223 號判例意旨參照）。本件
    原告因被告蔡存穎之過失侵權行為，致身體受有上述傷害，
    足認其身心受有相當之痛苦，是原告請求被告應連帶賠償精
    神慰撫金，洵屬有據。本院審酌原告係高商畢業，已退休，
    先前為物料管理主管，109年度給付總額為1,990元，名下有
    不動產；被告蔡存穎係高職肄業，現待業中，先前為商化人
    員，月收約1萬多元，109年度給付總額為19,399元，名下無
    財產；被告蔡朝松係大專畢業，擔任工廠技術人員，月收入
    約4萬多元，109年度給付總額為581,881元，名下有投資；
    被告張朝霞為高職畢業，從事餐飲業，月收約1萬多元，109
    年度給付總額為314,200元，名下無財產等情，業據兩造陳
    明在卷，並有本院依職權查詢之兩造稅務電子閘門財產所得
    調件明細表可按。則本院參酌兩造之身分、地位、經濟狀況
    及被告侵害情節、原告所受傷勢及對原告精神上所造成痛苦
    之程度等一切情狀，認原告所得請求之精神慰撫金以100,00
    0元為適當，逾此部分之請求，尚屬無據。
(六)從而，原告得請求被告連帶賠償之金額共計為300,000元元
    。（計算式：醫療費用20,690元＋交通費用180元＋預估手術
    費用177,230元＋自行車維修費用1,900元＋精神慰撫金100,00
    0元＝300,000元）
五、復按損害之發生或擴大，被害人與有過失者，法院得減輕賠
    償金額或免除之，民法第217條第1項定有明文。此項規定之
    目的在謀求加害人與被害人間之公平，故在裁判上法院得以
    職權減輕或免除之，最高法院亦著有97年度台上字第1291號
    判決意旨可資參照。被告抗辯：原告就本件車禍事故與有過
    失等語。經查，原告在偵查中供稱:當時我騎著三輪腳踏車
    停在案發地點，我現在想不起來我為何停在那裡，後來蔡存
    穎騎機車從我背後撞過來，造成我頭部著地受傷。該處是紅
    線，所以不能停車。我知道該處不能停車等語；被告在偵查
    中供稱：當時我從新海橋下來要往三重方向行駛，經過案發
    地點時我要從一台汽車的左側超車，就看到陳素華的三輪腳
    踏車停在路旁，我要超車時不小心撞到陳素華。因為當時該
    處有死角，我看到時煞車已經來不及了等語。此外，復有現
    場照片、監視器畫面翻拍照片等件可稽。按禁止臨時停車線
    ，用以指示禁止臨時停車路段，以劃設於道路緣石正面或頂
    面為原則，無緣石之道路得標繪於路面上，距路面邊緣以30
    公分為度；本標線為紅色實線，線寬除設於緣石，正面者以
    緣石高度為準外，其餘皆為10公分；道路交通安全規則所稱
    之汽車，除前開規則同一條文或相關條文就機車另有規定外
    ，指在道路上不依軌道或電力架線而以原動機行駛之車輛（
    包括機車）；慢車種類及名稱如下：一、自行車：（一）腳
    踏自行車；汽車行駛時，駕駛人應注意車前狀況及兩車並行
    之間隔，並隨時採取必要之安全措施；設有禁止臨時停車標
    誌、標線處所不得臨時停車；慢車行駛，應遵守道路交通標
    誌、標線、號誌之指示，並服從交通指揮人員之指揮；慢車
    不得任意停放，應在規定地點或劃設之標線以內，順序排列
    ，道路交通標誌標線號誌設置規則第169條第1項、第2項及
    道路交通安全規則第2條第1項第1款、第6條第1項第1款第1
    目、第94條第3項、第111條第1項第3款、第124條第2項、第
    131條第1項分別定有明文。而依兩造之智識程度及行車經驗
    ，對於上揭交通安全規則理應知之甚詳，且衡酌案發當時天
    候陰、日間自然光線、柏油路面乾燥、無缺陷亦無障礙物、
    視距良好等節，有道路交通事故調查報告表（一）在卷可稽
    ，足認兩造在客觀上並無不能注意之情事，詎兩造行經上開
    路段時，被告蔡存穎疏未注意車前狀況，即貿然往前行駛，
    原告亦貿然在禁止臨時停車標線處臨時停靠三輪自行車，被
    告蔡存穎之機車前車頭因而與原告之三輪自行車發生碰撞，
    肇致本件事故，足認原告亦同有過失。且本院刑事庭於上開
    刑事判決亦同此認定。綜合上情，本院審酌兩造肇事原因力
    之強弱與過失之輕重，認有關被告轉彎車未讓直行車先行之
    過失程度，認本件事故之造成應由原告負擔40%、被告蔡存
    穎負擔60%之過失責任，始屬相當。則原告因本件事故所受
    之損害300,000元，扣除應減輕被告蔡存穎40%之賠償責任後
    ，依上開說明，原告得請求被告連帶賠償180,000元（300,0
    00元×60％＝180,000元）。
六、綜上所述，原告依據民法第184條第1項前段及第187條第1項
    等規定，請求被告連帶給付180,000元，及自起訴狀繕本送
    達翌日即110年4月13日起至清償日止，按年息百分之5計算
    之利息，為有理由，應予准許；逾此部分之請求，為無理由
    ，應予駁回。
七、本判決原告勝訴部分，係適用簡易程序所為被告敗訴之判決
    ，爰依職權宣告假執行。至於原告敗訴部分，其假執行之聲
    請，即失其依據，應併予駁回。 
八、本件事證已臻明確，兩造其餘主張、攻擊防禦方法及所提之
    證據，均核與本件判決所認結果不生影響，爰毋庸逐一再加
    論述，附此敘明。　　
九、訴訟費用負擔之依據：民事訴訟法第79條、第85條第2項。
中　　華　　民　　國　　111 　年　　2 　　月　　18　　日
                  三重簡易庭  法  官  王士珮
以上正本係照原本作成。
如不服本判決，應於送達後20日內，向本院提出上訴狀，並表明
上訴理由，如於本判決宣示後送達前提起上訴者，應於判決送達
後20日內補提上訴理由書（須附繕本）。
中　　華　　民　　國　　111 　年　　2 　　月　　18　　日
                              書記官  楊家蓉